【裁判字號】    99,交聲,253
【裁判日期】    990331
【裁判案由】    聲明異議
【裁判全文】
臺灣臺南地方法院交通事件裁定         99年度交聲字第253號
移送機關    交通部公路總局嘉義區監理所臺南監理站
異議人即
受處分人    甲○○
上列異議人即受處分人因違反道路交通管理處罰條例案件，對於
交通部公路總局嘉義區監理所臺南監理站民國99年3月4日所為之
裁決處分（處分案號：嘉監南字第裁74-M00000000號）聲明異議
，本院裁定如下：
    主    文
異議駁回。
    理    由
一、原處分意旨略以：異議人即受處分人甲○○（下稱異議人）
    於民國97年12月20日18時3分許，駕駛車牌號碼GA3-699號重
    型機車，行經臺南縣關廟鄉○○村○○路○段516巷巷口時
    ，因失控撞擊該處道路上水閥蓋而肇事，經送醫急救，並由
    警委請醫院對其抽血檢測，測得其血液中所含酒精濃度為22
    6MG/DL（換算為呼氣所含酒精濃度為每公升1.13毫克），因
    超過規定標準，經臺南縣警察局歸仁分局（下稱舉發機關）
    警員予以製單舉發，嗣經交通部公路總局嘉義區監理所臺南
    監理站（下稱原處分機關）以其違規事證明確，依道路交通
    管理處罰條例第35條第1項第1款及違反道路交通管理事件統
    一裁罰基準表之規定，裁處異議人罰鍰新臺幣（下同）45,0
    00元（本案業已執行吊扣駕駛執照1年）。
二、聲明異議意旨略以：異議人因自行撞擊路中水閥蓋而肇事，
    當場受有頭部外傷併右側硬腦膜下出血、嚴重腦腫脹、呼吸
    衰竭、右側顱骨缺損等傷害，惟無危害他人生命財產，且己
    身已受嚴重處罰，至今意識不清，無法言語，四肢癱瘓，尚
    有子女需撫養，而本件已經檢察官為不起訴處分，為此聲明
    異議，請求撤銷原處分等語。
三、按汽車駕駛人，駕駛汽車經測試檢定有酒精濃度超過規定標
    準者，處15,000元以上60,000元以下罰鍰，並當場移置保管
    該汽車及吊扣其駕駛執照1年；因而肇事致人受傷者，並吊
    扣其駕駛執照2年；致人重傷或死亡者，吊銷其駕駛執照，
    並不得再考領。又汽車駕駛人，有第35條第1項規定之情形
    者，應接受道路交通安全講習，道路交通管理處罰條例第35
    條第1項第1款、第24條第1項第2款分別定有明文。又汽車駕
    駛人飲用酒類或其他類似物後其吐氣所含酒精濃度超過每公
    升0.25毫克以上者，不得駕車，道路交通安全規則第114條
    第2款復定有明文。
四、次按，一行為同時觸犯刑事法律及違反行政法上義務規定者
    ，依刑事法律處罰之。但其行為應處以其他種類行政罰或得
    沒入之物而未經法院宣告沒收者，亦得裁處之。前項行為如
    經不起訴處分或為無罪、免訴、不受理、不付審理之裁判確
    定者，得依違反行政法上義務規定裁處之，行政罰法第26條
    定有明文，而該條立法理由明確揭示：「一行為同時觸犯刑
    事法律及違反行政法上義務規定時，由於刑罰與行政罰同屬
    對不法行為之制裁，而刑罰之懲罰作用較強，故依刑事法律
    處罰，即足資警惕時，實無一事二罰再處行政罰之必要。且
    刑事法律處罰，由法院依法定程序為之，較符合正當法律程
    序，應予優先適用。但罰鍰以外之沒入或其他種類行政罰，
    因兼具維護公共秩序之作用，為達行政目的，行政機關仍得
    併予裁處，故為第一項但書規定。前述行為如經檢察官為不
    起訴處分或法院為無罪、免訴、不受理或不付審理（少年事
    件）之裁判確定，行政罰之裁處即無一事二罰之疑慮，故第
    二項規定此時仍得依違反行政法上義務之規定裁處。」。故
    一行為同時觸犯刑事法律及違反行政法上義務規定者，即應
    依刑事法律處罰，而不為行政裁處，惟如經不起訴處分或為
    無罪、免訴、不受理、不付審理之裁判「確定」者，因無一
    事二罰之疑慮，則得依違反行政法上義務規定裁處之，合先
    敘明。
五、經查：
  (一)異議人於上揭時、地駕駛車牌號碼GA3-699號重型機車肇事
    ，經送醫院急救，並由警委請醫院對其抽血檢測，測得其血
    液中所含酒精濃度為226MG/DL（換算為呼氣所含酒精濃度為
    每公升1.13毫克），因超過標準，經舉發機關員警予以製單
    舉發，並經原處分機關裁處如前所述之裁罰等情，有臺南縣
    警察局98年2月6日南縣警交字第M00000000號舉發違反道路
    交通管理事件通知單、原處分機關99年3月4日嘉監南字第裁
    74-M00000000號裁決書及臺南市立醫院生化檢驗報告單各1
    份附卷可稽，且為異議人所不爭執，此部分違規事實已可認
    定。
  (二)又異議人因上揭酒後駕車違規行為所涉刑法第185條之3公共
    危險罪，業經臺灣臺南地方法院檢察署檢察官查明異議人確
    有酒後駕車之公共危險犯行，惟審酌異議人並無前科，所犯
    係屬刑事訴訟法第376條第1款所列之輕微案件，犯罪情節尚
    屬輕微，且本件酒後騎車並未造成其他人員受傷，而異議人
    因本件車禍事故受有重創，至今仍意識不清、無法言語，及
    參酌刑法第57條各款所列事項，而為職權不起訴處分確定在
    案，有臺灣臺南地方法院檢察署98年度偵字第4097號不起訴
    處分書及臺灣高等法院被告前案紀錄表各1份在卷可稽。是
    異議人前揭酒後駕車之行為雖屬一行為同時觸犯刑事法律及
    違反行政法上義務，然就刑事處罰部分已認定受處分人確實
    有酒精濃度超過法定標準仍酒後駕駛動力交通工具情形，並
    給予自新機會為不起訴處分，衡諸上揭行政罰法第26條第2
    項之規定，既經不起訴處分確定，原處分機關依法自得為行
    政裁處。
  (三)至異議人雖稱其身體受有傷害，且尚有子女待撫養等語，惟
    查，道路交通管理處罰條例係主管機關為加強道路交通管理
    ，維護交通秩序，確保交通安全，經由立法機關所制定之法
    律規範，而異議人所述其有子女待撫養等事由，核與原處分
    是否合法允當無涉，尚非得作為審酌是否撤銷原處分之依據
    。從而，異議人於上述時、地，有酒後駕車之違規行為，已
    如前述，自應依法論科。倘異議人因經濟狀況困難無法一次
    完納罰鍰，得依違反道路交通管理事件統一裁罰基準及處理
    細則第60條之規定，敘明理由向原處分機關申請分期繳納，
    附此敘明。
六、綜上所述，異議人既有於上揭時、地酒後駕車，違反道路交
    通管理處罰條例第35條第1項第1款之違規事實，則原處分機
    關依道路交通管理處罰條例第35條第1項第1款及違反道路交
    通管理事件統一裁罰基準表之規定，裁處異議人罰鍰45,000
    元之處分，核無違誤。本件異議無理由，應予駁回。
七、據上論斷，應依道路交通管理處罰條例第87條第2項、道路
    交通案件處理辦法第19條，裁定如主文。
中    華    民    國    99    年    3     月    31    日
                      交通法庭  法  官  張家瑛
以上正本證明與原本無異。
如不服本裁定，應於收受送達後5日內向本院提出抗告狀。（應
附繕本）
                                書記官  李淑惠
中    華    民    國    99    年    4     月    1     日

司法院資訊處製作；財團法人民間司法改革基金會備份。
